臺灣板橋地方法院刑事判決　　　　　　　96年度交訴字第48號
公　訴　人　臺灣板橋地方法院檢察署檢察官
被　　　告　甲○○
選任辯護人　徐方齡律師
上列被告因公危險案件，經檢察官提起公訴（96年度偵字第1410
號），本院判決如下：
    主  文
甲○○駕駛動力交通工具肇事，致人傷而逃逸，累犯，處有期徒
刑柒月，減為有期徒刑月又拾伍日，如易科罰金，以新臺幣壹
仟元折算壹日。其餘被訴部分無罪。
    事  實
一、甲○○曾因違反毒品危害防制條例案件，經本院判處有期徒
    刑4 月確定，甫於民國（下同）94年7 月22日以易科罰金執
    行完畢。詎猶不知警惕，於95年11月27日上午11時許，騎乘
    車牌號碼BBX-456 號之重型機車，自其位於臺北縣中和市○○路○ 段3 巷22弄13之3 號4 樓之住處，前往臺北縣中和市
    ○○路某處，經搭載友人吳富安後，再往同市○○街467 巷
    之「三界廟」方向行駛，迨同日中午12時30分許，行經同市
    ○○街432 號前（往新店方向）之際，因疏未注意車前狀況
    ，而撞擊前方正穿越景新街之行人丙○○、乙○○2 人，致
    丙○○受有頭部挫傷嚴重疼痛、左手挫擦傷瘀腫、左足部挫
    傷併擦傷瘀腫之傷害，乙○○亦受有頭部外傷併頭部開放性
    傷口之傷害（過失傷害部分均未據告訴），詎甲○○於肇事
    後，竟未停車察看丙○○及乙○○之傷勢，亦未為其他適當
    之處置，即逕行騎乘原機車沿景新街往「三界廟」方向逃逸
    ，嗣經丙○○記下其車牌號碼並報警後，始由警方循線追查
    暨通知甲○○到案。
二、案經臺北縣政府警察局中和分局報請臺灣板橋地方法院檢察
    署檢察官偵查起訴。
    理  由
壹、有罪部分：
甲、本案相關卷證，公訴人及被告、辯護人均未指摘有何不具證
    據能力之情形，亦未於言詞辯論終結前聲明異議，本院復核
    又無其他不適當之情形，爰認均有證據能力，合先敘明。
乙、實體部分：
一、訊據被告甲○○對於上揭事實坦承不諱，核與被害人丙○○
    於警詢時及偵查中指述之情節相符，亦與斯時被告所搭載之
    乘客吳富安於警詢時陳述之背景情狀相符，並有臺北縣政府
    警察局中和分局Ａ２類道路交通事故調查報告表1 紙、道路
    交通事故現埸圖1 紙、道路交通事故調查報告表(一)1 紙、道
    路交通事故調查報告表(二)1 紙、現場暨車損照片9 幀、道路
    交通事故肇事逃逸追查表、診斷證書書2 紙、臺北縣中和市
    調解委員會調解筆錄1 份附卷可稽，本案事證已甚明確，被
    告犯行洵堪認定。
二、核被告所為，係犯刑法第185 條之4 之肇事逃逸罪。被告前
    因違反毒品危害防制條例案件，經本院判處有期徒刑4 月確
    定，甫於94年7 月22日執行完畢，有臺灣高等法院被告前案
    紀錄表1 份在卷足憑，其於有期徒刑執行完畢後5 年內，故
    意再犯本案有期徒刑以上之罪，為累犯，應依刑法第47條第
    1 項規定加重其刑。爰審酌被告騎乘機車肇事後，竟逕自逃
    逸離去，非但延誤車禍對造即時獲救之時機，亦對一般用路
    人參與道路交通之安全性構成威脅，此外，復參酌其犯罪之
    動機、目的、手段、所生危害、犯罪後尚知坦承犯行態度非
    惡劣等一切情狀，量處如主文所示之刑，以資懲儆。末查被
    告犯罪後，中華民國九十六年罪犯減刑條例業已制定，經總
    統於96年7 月4 日公布，並自同年月16日起生效施行，核本
    件被告之犯罪時間、罪名等項，均合於該條例所定之減刑條
    件，爰依該條例第2 條第1 項第3 款規定減其宣告刑二分之
    一，並依該條例第9 條之規定，併諭知易科罰金之折算標準
    ，用啟自新。
貳、無罪部分：
一、公訴意旨略以：被告於95年11月27日上午9 時許，在其上開
    住處內，非法吸食強力膠2 條後，注意力無法集中、視覺模
    糊、產生幻覺，而無法安全駕駛動力交通工具，仍於同日上
    午上午11時許，自其住處騎乘上開機車上路，嗣於同日中午
    12時30分許，行經臺北縣中和市○○街432 號前之際，因疏
    未注意車前狀況，而撞擊前方正穿越馬路之行人丙○○、乙○○2 人（過失傷害部分均未據告訴），因認被告涉有刑法
    第185 條之3 之服用麻醉藥品不能安全駕駛動力交通工具而
    駕駛罪嫌云云。
二、按犯罪事實應依證據認定之，無證據不得推定其犯罪事實；
    又不能證明被告犯罪者，應諭知無罪之判決；刑事訴訟法第
    154 條第2 項、第301 條第1 項分別定有明文。次按被告之
    自白，不得作為有罪判決之唯一證據，仍應調查其他必要之
    證據，以察其是否與事實相符，刑事訴訟法第156 條第2 項
    亦定有明文。
三、本件公訴人認被告甲○○涉有上揭服用麻醉藥品不能安全駕
    駛動力交通工具而駕駛罪嫌，無非以被告於偵查中之自白及
    本件確有發生車禍等為據，嗣本院訊問被告之際，被告仍自
    白其於上述時、地，確有吸食強力膠而產生意識不清之狀況
    等語（參見本院96年5 月7 日準備程序筆錄第2 頁）。
四、惟查：
  (一)本件此部分情節，被告於警詢時未曾提及任何隻字片語（參
    見本案偵查卷第9 至12頁），詎於偵查初訊時突提及此事（
    參見同上偵查卷第42頁），迨偵查複訊時，再度供陳其有吸
    食強力膠之行為，惟竟出現供詞反覆之情形（參見同上偵查
    卷第45之1 頁），本院衡酌被告先後提及此部分情節之全供
    述意旨，認其顯係冀圖藉此減輕肇事逃逸之可歸責程度，始
    為此等「自白」，其動機既有可議，該等「自白」之情節是
    否與事實相符，乃屬可疑。
  (二)本件此部分情節，除被告自白以外，並無任何鑑驗報告或相
    關文件，足以佐證當時被告體內確有殘留強力膠之代謝成分
    ，其既無客觀之物理鑑驗資料，自難認被告就此部分情節之
    自白已獲得相當佐證。
  (三)本件公訴人雖認被告係「疏未注意車前狀況」而肇致本件車
    禍（參見起訴書犯罪事實欄一第11行），然被告「疏未注意
    車前狀況」之原因，可能有多端，非必即為其於行車前吸食
    強力膠所致（按未服用毒品、麻醉藥品、酒類或其他相類物
    之意識清楚之汽、機車駕駛人，亦有可能「疏未注意車前狀
    況」而肇致車禍），本院自難以被告騎乘機車發生車禍之情
    況，反推認定其於行車前確有吸食強力膠之行為，況依公訴
    意旨所描述之情節觀之，被告於本件車禍發生前、後，均有
    騎乘機搭載友人行駛相當路程之情形，當時除發生本件車禍
    外，並無跡證顯示被告另有發生其他事故或異常之狀況，倘
    被告果於行車前即已吸食強力膠而達於意識不清之程度，衡
    情又何能在此情況下順利操作機車搭載友人驅車前行（按騎
    乘機車附載乘客者，較諸空車行駛更加難以控制車身平衡及
    驅動車輛前進）！凡此益見本件是否得以被告騎乘機車發生
    上述車禍一事，充作被告自白其於行車前吸食強力膠已達於
    不能安全駕駛動力交通工具之佐證，確有產生合理懷疑之餘
    地。
  (四)綜上所述，本件公訴人所指各端，無一足資證明被告成立公
    訴意旨所指之此部分犯行，而被告上揭自白原已存有相當瑕
    疵，復無確切事證足以佐證其自白確與事實相符，自無從遽
    認其成立此部分罪責，此外，復查又無其他積極事證足資證
    明被告確有「服用麻醉藥品不能安全駕駛動力交通工具而駕
    駛」之情事，揆諸上揭說明，要屬不能證明其犯罪，爰就此
    部分為無罪之諭知。
據上論斷，應依刑事訴訟法第299 條第1 項前段、第301 條第1
項，刑法第185 條之4 、第47條第1 項、第41條第1 項前段，中
華民國九十六年罪犯減刑條例第2 條第1 項第3 款、第7 條、第
9條 ，刑法施行法第1 條之1 ，判決如主文。
本案經檢察官黃仙宜到庭執行職務。
中　　華　　民　　國　　96　　年　　7 　　月　　24　　日
                    交通法庭  審判長法  官  王屏夏
                                    法  官  彭全曄
                                    法  官  王偉光
上列正本證明與原本無異。
如不服本判決，應於判決送達後10日內向本院提出上訴狀（應附
繕本），上訴於臺灣高等法院。
                                    書記官  陳金鳳
中　　華　　民　　國　　96　　年　　7 　　月　　24　　日
附錄本案論罪科刑法條全文：
中華民國刑法第185條之4
（肇事遺棄罪）
駕駛動力交通工具肇事，致人死傷而逃逸者，處 6 月以上 5 年
以下有期徒刑。
